臺灣嘉義地方法院民事裁定
110年度消債更字第27號 
聲請人即
債  務  人  許秋萍  
代  理  人  鐘育儒律師(法扶律師)
複代理人    鄭誌逸  

相對人即
債  權  人  國泰世華商業銀行股份有限公司

法定代理人  郭明鑑  
債  權  人  台北富邦商業銀行股份有限公司

法定代理人  陳聖德  


債  權  人  兆豐國際商業銀行股份有限公司

法定代理人  張兆順  
債  權  人  滙豐(台灣)商業銀行股份有限公司

法定代理人  麥康裕  


債  權  人  聯邦商業銀行股份有限公司


法定代理人  李憲章  
代  理  人  張義育  
債  權  人  遠東國際商業銀行股份有限公司

法定代理人  周添財  



債  權  人  元大商業銀行股份有限公司


法定代理人  翁健    
代  理  人  黃勝豐  
債  權  人  永豐商業銀行股份有限公司

法定代理人  陳嘉賢  
代  理  人  呂亮毅  
債  權  人  玉山商業銀行股份有限公司


法定代理人  黃男州  
代  理  人  朱逸君  
債  權  人  台新國際商業銀行股份有限公司

法定代理人  吳東亮  
債  權  人  中國信託商業銀行股份有限公司

法定代理人  利明献  


債  權  人  新光行銷股份有限公司

法定代理人  李明新  
代  理  人  鄭穎聰  
上列當事人間聲請更生程序事件，本院裁定如下： 
    主  文
債務人甲○○自中華民國110年4月26日下午5時起，開始更生程序
。
命本院司法事務官進行本件更生程序。
    理  由
一、聲請意旨略以：聲請人對於國泰世華商業銀行股份有限公司
    等債權人負有新臺幣（下同）3,439,599元之無擔保債務。
    因有不能清償債務情事，前已向法院聲請債務清理調解，惟
    調解不成立。聲請人因消費借貸、信用卡或現金卡契約，對
    金融機構負債務。前項債務，曾以書面向最大債權金融機構
    請求共同協商債務清償方案而不成立。聲請人無資產，債務
    總金額則有3,439,599元，有不能清償債務之情事。爰提出
    財產及收入狀況說明書、債權人清冊、債務人清冊等資料，
    聲請更生。
二、按債務人不能清償債務或有不能清償之虞者，得依本條例所
    定更生或清算程序，清理其債務，消費者債務清理條例第3
    條定有明文。又按，法院開始更生程序之裁定，應載明其年
    、月、日、時，並即時發生效力；前項裁定不得抗告，並應
    公告之。法院裁定開始更生或清算程序後，得命司法事務官
    ，進行更生或清算程序，必要時，得選任律師、會計師或其
    他適當之自然人或法人一人為監督人或管理人。消費者債務
    清理條例第45條、第16條第1項亦設有明文規定。
三、經查，聲請人前於民國110年1月12日已向本院聲請債務清理
    調解，惟於110年2月4日調解不成立。上情業據聲請人提出
    本院110年度司消債調字第8號調解不成立證明書佐參，並經
    本院調卷核閱無訛。次查，聲請人主張伊有不能清償債務之
    情事，業據聲請人提出財產及收入狀況說明書、107 年度及
    108年度綜合所得稅各類所得資料清單、全國財產稅總歸戶
    財產查詢清單及債權人清冊等資料為證。又查，依聲請人所
    提出之金融機構存摺交易明細資料，聲請人在玉山銀行嘉義
    分行，於94年8月25日存款餘額為0元；另嘉義埤子頭郵局，
    於108年6月21日存款餘額為1元，110年3月10日存款餘額亦
    為1元；彰化銀行嘉義分行107年12月21日存款餘額為501元
    、109年12月21日存款餘額亦為501元。又查，聲請人沒有持
    有股票或其他有價證券，也沒儲蓄性質的人壽保險或終身醫
    療健康保險。
四、再查，本件聲請人借款原因及停止清償的原因：
　　聲請人陳稱伊借款原因是為了生活費及家庭支出，而積欠債
    務。而停止清償之原因是因為婚後須在家照顧小孩，沒有人
    幫忙，也沒有錢請保母，只得請辭原有工作，家庭收入僅靠
    先生一人工作支撐，伊沒有工作，也沒有收入，所以伊無法
    償還，並非係無正當理由而停止清償。
五、復查，本件聲請人更生償還計劃：
    聲請人陳稱伊目前從事裁縫手工業，平均每月收入約12,000
    元，每月支出金額為10,962元。伊願意以1個月為1期，每期
    於15日給付，共清償72期即6年，其中2年每月給付1,100元
    ，另外4年每月給付1,850元，清償總金額為115,200元。
六、聲請人有不能清償債務情事或有不能清償之虞的認定：
(一)聲請人陳稱伊對於國泰世華商業銀行股份有限公司等債權人
    所負之無擔保債務，合計3,439,599元云云。而查，債權人
    新光行銷股份有限公司以110年3月12日民事陳報狀，陳報債
    權金額為272,082元（其中本金73,986元、利息197,596元）
    。永豐商業銀行股份有限公司以110年3月15日民事陳報狀，
    陳報債權金額為179,279元（其中本金50,536元、利息為128
    ,923元）。另在於調解程序時，債權人聯邦商業銀行股份有
    限公司以110年2月1日民事陳報狀，陳報其債權金額為397,8
    13元（其中本金為108,851元、利息279,319元）；台北富邦
    商業銀行股份有限公司以110年1月25日民事陳報狀，陳報債
    權金額為784,484元（其中本金204,281元、利息為528,786
    元）；玉山商業銀行股份有限公司以110年1月22日債權人債
    權陳報狀，陳報其債權金額為562,154元（其中本金152,353
    元、利息386,531元）；兆豐國際商業銀行股份有限公司以1
    10年1月25日民事陳報狀，陳報債權金額為403,996元（其中
    本金為105,188元、利息為298,308元）；中國信託商業銀行
    股份有限公司以110年2月1日債權人債權陳報狀，陳報債權
    金額為982,003元（其中本金291,257元、利息為644,949元
    ）；乙○(台灣)商業銀行股份有限公司以110年2月1日民事陳
    報狀，陳報債權金額為275,762元（其中本金為84,121元、
    利息為191,641元）；國泰世華商業銀行股份有限公司以110
    年1月28日民事陳報狀，陳報債權金額為1,416,065元（其中
    本金391,844元、利息867,146元）。此外，另還有遠東國際
    商業銀行股份有限公司、元大商業銀行股份有限公司、台新
    國際商業銀行股份有限公司尚未陳報債權，因此，聲請人實
    際所負欠之債務，應在6,185,751元以上。
(二)第查，聲請人現從事家庭手工裁縫，平均每月收入約12,000
    元。又查，聲請人主張每月支出金額為10,962元，因聲請人
    所主張之生活費用10,962元之支出金額，未逾依衛生福利部
    公告110年度臺灣省最低生活費1.2倍即15,946元之數額，核
    其主張之金額，尚屬合理，應可採認。另查，聲請人有二名
    未成年子女，一名子女為13歲、一名子女為11歲，有聲請人
    提出之戶籍謄本佐參。聲請人主張伊與配偶分擔扶養義務後
    ，每月須負擔每一名子女的費用1,500元，二名子女合計共3
    ,000元。參酌目前社會經濟消費型態，尚無過高之處，此金
    額應可採認。
(三)再查，聲請人名下無不動產，有西元2000年出廠，車號00-0
    000號汽車一部，車齡約21年，車齡老舊，殘值甚微；另外
    ，聲請人存款餘額為502元。又查，聲請人於107年度所得收
    入為4,000元、108年度無所得收入資料。聲請人目前從事手
    工裁縫，平均每月收入約12,000元。聲請人是於民國00年0
    月間出生，現在年齡已逾44歲，距法定強制退休年齡65歲僅
    餘21年的期間。而以聲請人每月收入12,000元計算，扣除聲
    請人必要生活費10,962元及二名子女扶養費用3,000元後，
    已無任何餘額，且仍有不足，遑論於欲清償對上述國泰世華
    商業銀行股份有限公司等債權人所積欠之6,185,751元以上
    的債務。因此，本件堪認聲請人確有不能清償債務情事或有
    不能清償之虞。
七、聲請人未能履行前於95年間與債權金融機構協商成立的清償
    方案，有不可歸責之事由：
(一)查消費者債務清理條例是於96年7月11日公布；自公布日後
    九個月施行。而消費者債務清理條例施行前，聲請人曾經於
    95年5月間，依照中華民國銀行公會會員辦理消費金融案件
    無擔保債務協商機制，與當時最大債權銀行即國泰世華商業
    銀行股份有限公司成立協商。協商之還款條件，係自95年7
    月10日起，以1個月為1期，分80期，0利率，每期給付3,721
    元。惟聲請人僅依約繳款2期而已，經最大債權銀行於95年
　　11月1元日通知毀諾復催。上情有債權人遠東國際商業銀行
    股份有限公司於110年3月16日提出之民事陳報狀載明可稽。
(二)惟查，聲請人於107年度所得收入僅4,000元、108年度則無
    任何所得收入資料，其名下僅有之Y6-9591車號汽車，車齡
    老舊，殘值甚微。又查，聲請人陳稱伊與最大債權銀行協商
    後，原本有持續還款，但因結婚後，小孩出生因需人照顧，
    先生外出工作維持家計，聲請人只得請辭原有工作，家庭收
    入來源僅靠先生一人支撐，伊沒有工作，也沒有收入，所以
    無法償還，故不得已毀諾等語。而查，依聲請人提出之戶籍
    謄本資料，聲請人之長女於96年8月出生，則推算聲請人應
    是在於95年10月間懷有身孕，堪認聲請人所稱因婚後、小孩
    出生需人照顧，而無法工作等語，係屬真實。因此，聲請人
    未能履行前於95年間與債權金融機構協商成立的清償方案，
　　應該認為是有不可歸責聲請人之事由，致履行有困難之情形
    存在。
八、綜據上述，本件聲請人為了生活費及家庭支出而積欠債務，
　　嗣後因為婚後必須照顧小孩，而辭去原有工作，沒有收入，
    致無法償還債務。現因小孩長大，可送學校後，聲請人覓得
    一份家庭手工裁縫，可兼顧小孩與增加家庭收入。本院審酌
    上情，認為聲請人就法院所命補正事項，已經配合提供金融
    機構存摺交易明細資料，並說明伊向債權人借款原因、停止
    清償原因，及提出可供法院參酌之資料，可認為已盡所應負
    之協力義務。而且聲請人以現在收入扣除必要生活費及扶養
    費用後，在無餘額的情況下，仍願意再樽節生活支出，每月
    清償部分的金額給債權人，堪認聲請人有債務清理之誠意。
    本件聲請人聲請更生，符合消費者債務清理條例第3條規定
    ，復查無消費者債務清理條例第8條或第46條所定應駁回更
    生聲請之事由，因此，聲請人向本院具狀聲請更生，於法有
    據，屬有理由，應予准許，爰裁定如主文，並依首揭規定命
    司法事務官進行本件更生程序。
九、至於債權人元大商業銀行股份有限公司110年3月8日民事陳
    報狀、中國信託商業銀行股份有限公司110年3月10日民事陳
    報狀、台北富邦商業銀行股份有限公司110年3月10日民事陳
    報狀、乙○(台灣)商業銀行股份有限公司110年3月10日民事
    陳報狀、台新國際商業銀行股份有限公司110年3月12日函、
    遠東國際商業銀行股份有限公司於110年3月16日提出之民事
    陳報狀、新光行銷股份有限公司110年3月12日民事陳報狀、
    永豐商業銀行股份有限公司110年3月15日民事陳報狀、聯邦
    商業銀行股份有限公司於110年3月22日提出之民事陳報狀及
    玉山商業銀行股份有限公司110年3月22日債權人陳報狀所述
    之意見內容。因依上述說明，債務人聲請更生，符合消費者
    債務清理條例第3條的規定，且無消費者債務清理條例第8條
    或第46條所定應予駁回聲請之事由，因此，本院審酌債權人
    上揭陳述內容後，認為與本件裁定的結果無影響，爰不逐一
    論駁，附此敘明。
十、依消費者債務清理條例第11條第1項、第45條第1項、第16條
    第1項，裁定如主文。
中　　華　　民　　國　　110 　年　　4 　　月　　26　　日
                  民事第二庭法　官　呂仲玉
以上正本係照原本作成。
本裁定不得抗告。
中　　華　　民　　國　　110 　年　　4 　　月　　26　　日
                            書記官　朱鴻明